臺灣板橋地方法院民事裁定　　　　　　　96年度小上字第67號
上　訴　人　甲○○
被上訴人　　大眾商業銀行股份有限公司
法定代理人　乙○○
上列當事人間請求清償借款事件，上訴人對於中華民國96年8 月
3 日本院三重簡易庭96年度重小字第2343號小額訴訟事件第一審
民事判決提起上訴，本院裁定如左：
    主　　文
上訴駁回。
第二審訴訟費用新臺幣壹仟伍佰元由上訴人負擔。
    理    由
一、按對於小額程序之第一審判決之上訴，非以其違背法令為理
    由，不得為之，民事訴訟法第436 條之24第2 項定有明文。
    依同法第436 條之32第2 項準用同法第468 條、第469 條第
    1 款至第5 款之規定，判決不適用法規或適用不當，為違背
    法令；判決有同法第469 條第1 款至第5 款情形之一者，為
    當然違背法令。是當事人對於小額程序之第一審判決提起上
    訴，如以判決有民事訴訟法第468 條規定不適用法規或適用
    法規不當為理由者，其上訴狀或理由書應有具體之指摘，並
    揭示該法規之條項或其內容。若係成文法以外之法則，應揭
    示該法則之旨趣。倘為司法院解釋或最高法院之判例，則應
    揭示該判解之字號或其內容。如以民事訴訟法第469 條第1
    款至第5 款情形為理由時，其上訴狀或理由書，應揭示合於
    該條款之事實。倘上訴狀或理由書如未依此項方法表明，或
    其所表明者，顯與上開法條規定之情形不相合時，即難認已
    對小額程序第一審判決之違背法令有具體之指摘，其上訴自
    難認為合法。
二、次按小額訴訟程序，依民事訟訟程序第436 條之24第1 項之
    規定，固得上訴於管轄之地方法院，惟依同條第2 項之規定
    ，其上訴理由，非以其判決違背法令為理由，不得為之。又
    小額訴訟程序，當事人於第二審程序不得提出新攻擊防禦方
    法，同法第436 條之28亦定有明文。亦即小額訟訟程序，基
    本上其訴訟程序之設計，無非欲使當事人就該小額訴訟事件
    能儘速定息紛爭，故求急速解決，而以二審終結，同時異於
    該簡易訴訟程序之設計（一、二審為事實審，例外以判決違
    背法令即適用法規顯有錯誤，始得飛躍上訴於最高法院，此
    有民事訴訟法第436 條之1 及同條之2 規定足參），就該小
    額訴訟程序以第一審為事實審，第二審則為法律審（即以一
    審判決是否違背法令唯論，此從小額訴訟程序所規範之民事
    訴訟法第436 條之24第2 項規定足參）為設計，是以該小額
    訴訟程序，於民事訴訟法第436 條之32乃有規定準用該普通
    訴訟程序之二審規定（諸如同法第440 條上訴期間、第441
    條上訴狀之法定程式、第441 條及442 條上訴不合法之處理
    ）及普通訴訟程序之第三審即法律審規定（諸如第468 條、
    第469 條規定判決違背法令情形、第471 條上訴理由之表明
    提出及未合法提出之處理）。意即依上說明，就該小額訴訟
    事件之第二審上訴：（一）於上訴之合法要件，如上訴之法
    定程式（即民事訴訟法第441 條之規定上訴聲明之記載陳述
    ）、上訴期間、上訴費之繳交等不合法要件，當即依前揭第
    43 6條之規定準用該二審即同法第441 條或第442 條之規定
    為命補正，逾期未補正或不能補正者，始以裁定駁回。（二
    ）於該上訴理由之提出，觀該小額訴訟程序第436 條之25之
    規定，觀該法文乃規定上訴狀應記載上訴理由，同時應具體
    載明判決違背法令之法規內容及具體事實，然此並非該上訴
    程式之合法要件，而係涉及該法律審所規範之應如何為上訴
    理由之表明及提出，是此部分即屬前揭小額訴訟程序第436
    條之32規定，準用該法律審之第471 條之規定，意即如上訴
    人所提上訴狀未表明上訴理由（未合法表明上訴理由者、詳
    理由一所述），即應於上訴後20日內提出理由書，否則未提
    出者，即毋庸命提出或補正，而逕得由二審法院裁定駁回。
三、本件上訴人對小額程序之第一審判決提起上訴，雖係以兩造
    間之債務關係非比單純，相關之借款本金及循環利息之計算
    方式複雜，上訴人並未欠負如原審判決主文第一項所示之債
    務金額，原審法院單依被上訴人片面主張即逕為判決，殊有
    不妥等語。惟核其上訴狀所載之上訴理由，顯係就原審認定
    上訴人欠負之本金、利息計算有誤，惟未具體指摘原審之認
    定有何錯誤，乃就原審認定事實之職權行使，任意指摘其為
    不當，並未具體表明原審判決有何不適用法規、適用法規不
    當或民事訴訟法第469 條第1 款至第5 款之情形，難認對該
    判決之如何違背法令已有具體之指摘，依首揭說明，應認其
    上訴為不合法，爰毋庸命補正逕予裁定駁回。
四、據上論結，本件上訴為不合法，依民事訴訟法第436 條之32
    第1 項、第2 項、第444 條第1 項前段、第436 條之19第1
    項、第463 條、第95條、第78條，裁定如主文。
中　　華　　民　　國　　96　　年　　10　　月　　8 　　日
             民事第二庭    審判長法　官　蕭胤瑮
                                 法  官  程怡怡
              　　　　　　　　　 法　官　徐福
以上正本係照原本作成
對本裁定不得抗告
中　　華　　民　　國　　96　　年　　10　　月　　8 　　日
                              書記官　蕭佩宜
